【裁判字號】    97,訴,679
【裁判日期】    970731
【裁判案由】    毒品危害防制條例
【裁判全文】
臺灣士林地方法院刑事判決               97年度訴字第679號
公  訴  人  臺灣士林地方法院檢察署檢察官
被      告  甲○○
                    （另案於臺灣臺北監獄士林分監執行中）
上列被告因毒品危害防制條例案件，經檢察官提起公訴（97年度
毒偵字第1069號），被告於準備程序就被訴事實為有罪之陳述，
經本院合議庭裁定由受命法官獨任依簡式審判程序審理，並判決
如下：
    主  文
甲○○施用第一級毒品，累犯，處有期徒刑捌月。扣案注射針筒
壹支沒收。
    事  實
一、甲○○於民國91年間，因施用毒品案件，經本院以91年度毒
    聲字第407 號裁定送觀察、勒戒後，認無繼續施用毒品傾向
    ，於92年4 月15日執行完畢釋放出所，並經臺灣士林地方法
    院檢察署檢察官以92年度毒偵緝字第40號為不起訴處分確定
    。嗣於94年間因施用第一級毒品及施用第二級毒品案件，經
    本院以94年度訴字第892 號判決，分別處有期徒刑10月、5
    月，並定應執行刑有期徒刑1 年確定；復因竊盜案件，經本
    院以95年度簡上字第48號判處有期徒刑10月確定；再於95年
    間，因施用第一級毒品案件，經本院以95年度訴字第553 號
    判處有期徒刑7 月確定，上揭三罪並經本院以96年度聲減字
    第136 號裁定，定應執行刑有期徒刑1 年1 月又15日，甫於
    96年7 月16日因徒刑執行完畢出監。詎其仍不知悔改，復基
    於施用第一級毒品海洛因之犯意，於97年4 月25日中午12時
    20分許，在臺北市○○區○○街125 巷內某處，將海洛因摻
    於生理食鹽水後以針筒注射之方式，施用第一級毒品海洛因
    1 次，旋即在大同街125 巷口為警察獲，並扣得注射針筒1
    支，經採集其尿液送鑑驗，呈嗎啡陽性反應，始悉上情。
二、案經臺北市政府警察局北投分局報告臺灣士林地方法院檢察
    署檢察官偵查起訴。
    理  由
一、本件被告所犯非死刑、無期徒刑或最輕本刑有期徒刑3 年以
    上之罪，亦非高等法院管轄第一審案件，且於準備程序進行
    中，被告先就被訴事實為有罪之陳述，經告知被告簡式審判
    程序之旨，並聽取檢察官、被告之意見後，本院合議庭裁定
    由受命法官進行簡式審判程序，是本件之證據調查，依刑事
    訴訟法第273 條之2 規定，不受同法第159 條第1 項、第16
    1 條之2 、第161 條之3 、第163 條之1 及第164 條至第17
    0 條規定之限制，合先敘明。
二、上揭犯罪事實，業經被告甲○○迭於警詢、偵查及本院審理
    時均坦承不諱（見97年度毒偵字第1069號卷第6 頁至第9 頁
    、第35頁至第36頁、本院卷第27頁至第29頁、第30頁至第32
    頁），而被告經警於97年4 月25日採集其尿液檢體送驗結果
    ，呈鴉片類陽性反應，有臺灣尖端先進生技醫藥股份有限公
    司97年5 月8 日濫用藥物檢驗報告1 紙附卷可參（見97年度
    毒偵字第1069號卷第63頁），復有注射針筒1 支扣案可資佐
    證，足認被告之自白與事實相符，而可採信，本件事證明確
    ，被告施用第一級毒品海洛因之犯行，洵堪認定。
三、按92年7 月9 日修正公布，並於93年1 月9 日施行之毒品危
    害防制條例刪除2 犯及3 犯之規定，一改修法前繁雜之處遇
    程序，僅將施用毒品者簡化區分為初犯、再犯，並認施用毒
    品者係屬病患性犯人，以觀察、勒戒戒除其身癮，並以強制
    戒治去除其心癮。經觀察、勒戒或強制戒治執行完畢釋放後
    ，若係5 年後再犯該條例第10條施用毒品罪者，與同條例第
    20條第1 項、第2 項關於「初犯」之處理方式相同，檢察官
    應先聲請法院裁定令被告入勒戒處所觀察、勒戒，並視有無
    繼續施用毒品傾向，決定應予釋放、為不起訴之處分，或應
    聲請法院裁定令入勒戒處所強制戒治；若係5 年內「再犯」
    同條例第10條施用毒品罪者，依同條例第23條第2 項規定，
    檢察官則應依法追訴。觀諸該條例第20條第3 項之修正理由
    ：「觀察、勒戒或強制戒治5 年後再犯者，顯見前所實施之
    觀察、勒戒或強制戒治已足以遮斷其施用毒品之癮，為期自
    新及協助其戒除毒癮，對此5 年後再犯者，爰明定仍適用初
    犯之規定，先經觀察、勒戒、強制戒治之程序。」及同條例
    第23條第2 項之修正理由：「為配合簡化施用毒品犯之刑事
    處遇程序，並鑑於經觀察、勒戒或強制戒治執行完畢釋放後
    5 年內再犯者，其再犯率甚高，原據以實施之觀察、勒戒及
    強制戒治既已無法收其實效，自應施以刑事處遇」，顯然如
    施用毒品者係前經觀察、勒戒或強制戒治等治療程序執行完
    畢5 年後，始再施用毒品之「初犯」，因前所執行之觀察、
    勒戒或強制戒治已足收戒除毒癮之效，自應重新執行觀察、
    勒戒或強制戒治等治療程序，並於治療程序執行完畢後，由
    檢察官為不起訴處分，毋庸對之追訴處罰；反之，在「再犯
    」之情形，因其先前所為治療程序顯未能收戒斷毒癮之效，
    且考量施用毒品者之再犯率偏高，乃簡化其刑事處遇程序，
    而逕予追訴處罰，不再施以治療程序。參酌上開立法理由，
    修正毒品危害防制條例就施用毒品者，祇於「初犯」及「5
    年後再犯」二種情形，有其追訴條件之限制，即須於初犯經
    觀察、勒戒或強制戒治釋放後，5 年內均無施用毒品之行為
    ，始能認其前所實施之觀察、勒戒或強制戒治已足遮斷毒癮
    ，而得於5 年後再犯時，再予適用初犯之規定，重行觀察、
    勒戒等程序。倘5 年內已經再犯，被依法追訴處罰，縱其第
    3 次（或第3 次以上）施用毒品之時間在初犯釋放5 年以後
    ，即與「5 年後再犯」之情形有別，且因已於「5 年內再犯
    」，顯見其再犯率甚高，原實施觀察、勒戒或強制戒治，已
    無法收其實效，而無5 年戒斷期之存在，自無再經觀察、勒
    戒及強制戒治之必要，即應依該條例第10條處罰，始符新法
    修正之本旨，最高法院95年度臺非字第59號、第65號判決意
    旨可資參照。經查：被告甲○○前於91年間，因施用毒品案
    件，經本院以91年度毒聲字第407 號裁定送觀察、勒戒後，
    於92年4 月15日執行完畢釋放出所，並經臺灣士林地方法院
    檢察署檢察官以92年度毒偵緝字第40號為不起訴處分確定後
    ，又於前案觀察勒戒執行完畢後5 年內，即於94年間，因施
    用第一級毒品及第二級毒品案件，經本院以94年度訴字第89
    2 號判處有期徒刑10月、5 月，應執行有期徒刑1 年確定，
    再於95年間因施用第一級毒品案件，經本院以95年度訴字第
    553 號判決有期徒刑7 月確定等情，有臺灣士林地方法院檢
    察署92年度毒偵緝字第40號不起訴處分書、本院94年度訴字
    第892 號判決書、95年度訴字第553 號判決書及臺灣高等法
    院被告前案紀錄表各1 份在卷可佐（見97年度毒偵字第1069
    號卷第41頁至第44頁、第48頁至第49頁、本院卷第5 頁至第
    20頁）。是被告本案施用第一級毒品之犯行，雖距其於92年
    4 月15日觀察、勒戒執行完畢已逾5 年，惟被告於該次觀察
    勒戒執行完畢後5 年內，既又分別於94年、95年間再犯施用
    毒品之罪，且經法院判處罪刑確定，揆諸前揭說明，被告本
    案施用第一級毒品之犯行，既非初犯，亦與毒品危害防制條
    例第20條第3 項所稱之「5 年後再犯」有別，即應依法訴追
    審理。從而，本案事證明確，被告施用第一級毒品海洛因之
    犯行，堪以認定，應依法論科。
四、核被告甲○○所為，係犯毒品危害防制條例第10條第1 項之
    施用第一級毒品罪。被告因施用第一級毒品海洛因而持有第
    一級毒品海洛因，其持有之低度行為為施用之高度行為所吸
    收，不另論罪。再被告有如事實欄所載論罪科刑及刑之執行
    情形，此有臺灣高等法院被告前案紀錄表1 份附卷可稽，其
    於有期徒刑執行完畢後5 年內，故意再犯本案有期徒刑以上
    之罪，應依刑法第47條第1 項之規定，論以累犯，並加重其
    刑。爰審酌被告曾因施用毒品犯行而送觀察、勒戒後，猶不
    能斷絕毒癮，再因施用毒品經本院判決確定，復不思悛悔，
    而再次施用第一級毒品，顯見其意志不堅，不能戒絕毒品，
    惟念其施用毒品乃戕害自己身心健康，尚未危及他人，及犯
    罪後坦承犯行，態度尚稱良好等一切情狀，量處如主文所示
    之刑。
五、扣案之注射針筒1 支，係被告所有供其施用第一級毒品海洛
    因所用之物，業據被告陳明在卷，應依刑法第38條第1 項第
    2 款規定宣告沒收。
據上論斷，應依刑事訴訟法第273 條之1 第1 項、第299 條第1
項前段，毒品危害防制條例第10條第1 項，刑法第11條前段、第
38條第1 項第2 款、第47條第1 項，判決如主文。
本案經檢察官吳維雅到庭執行職務。
中    華    民    國    97    年    7     月    31    日
                  刑事第四庭法  官  高雅敏
以上正本證明與原本無異。
如不服本判決，應於收受送達後10日內向本院提出上訴書狀，其
未敘述上訴之理由者並得於上訴期間屆滿後20日內向本院補提理
由書。
                            書記官  陳映羽
中    華    民    國    97    年    8     月    22    日
附錄本案論罪科刑法條
毒品危害防制條例第10條第1 項
施用第一級毒品者，處6 月以上5 年以下有期徒刑。


司法院資訊處製作；財團法人民間司法改革基金會備份。
